臺灣高雄地方法院刑事裁定　　　　　　96年度聲減字第5754號
聲　請　人　臺灣高雄地方法院檢察署檢察官
受　刑　人　甲○○
　　　　　　　　　　（在臺灣臺東監獄岩灣分監受刑中）
上列受刑人因違反毒品危害防制條例等案件，經聲請人聲請減刑
及定應執行刑（96年度聲減字第6297號），本院裁定如下：
    主  文
甲○○所犯附表編號二所示之犯罪，減刑如附表編號二所載，與
附表編號一已減刑之犯罪所處之刑，應執行有期徒刑捌月，如易
科罰金，以銀元參佰元即新臺幣玖佰元折算壹日。
    理  由
一、上列受刑人於附表所列日期犯如附表所列之罪，經如附表所
    列之法院判處如附表所列之刑確定在案。經查其所犯如附表
    所列編號2 之罪，犯罪時間在民國96年4 月24日以前，核與
    中華民國96年罪犯減刑條例第2 條第1 項第3 款規定相符，
    應依同條例第8 條第1 項、第10條第1 項規定聲請裁定減刑
    ，並與編號1 曾經減刑確定之罪定應執行刑等語。
二、按受刑人為附表編號1 之行為後，刑法業於94年2 月2 日修
    正公布部分條文，並於95年7 月1 日施行。依修正後刑法第
    2 條第1 項規定：「行為後法律有變更者，適用行為時之法
    律。但行為後之法律有利於行為人者，適用最有利於行為人
    之法律」。又依刑法第51條定應執行刑時，如係在裁判確定
    前犯數罪，其中一罪在新法施行前者，亦應為新舊法比較，
    最高法院著有95年5 月23日第8 次刑事庭會議決議可資參照
    。而本件受刑人於裁判確定前犯數罪，其中附表編號1 所示
    之罪，係於95年7 月1 日之前犯之，附表編號2 所示之罪則
    於95年7 月1 日刑法修正施行後犯之，則本件減刑後定其應
    執行之刑，自應比較新舊法。經查：
  (一)修正前刑法第51條第5 款規定：數罪併罰，宣告多數有期徒
    刑者，於各刑中之最長期以上，各刑合併之刑期以下，定其
    刑期。但不得逾20年。修正後刑法第51條第5 款規定：宣告
    多數有期徒刑者，於各刑中之最長期以上，各刑合併之刑期
    以下，定其刑期。但不得逾30年，比較結果，修正後併罰之
    有期徒刑最高刑期較修正前之規定為長，依刑法第2 條第1
    項前段之規定，依修正前刑法定其應執行之刑，較有利於受
    刑人。
  (二)就刑法修法前後易科罰金折算標準之比較而言：修正前刑法
    第41條第1 項前段規定：「犯最重本刑為5 年以下有期徒刑
    以下之刑之罪，而受6 個月以下有期徒刑或拘役之宣告，因
    身體、教育、職業、家庭之關係或其他正當事由，執行顯有
    困難者，得以1 元以上3 元以下折算1 日，易科罰金」，又
    易科罰金折算標準，依修正前罰金罰鍰提高標準條例第2 條
    前段（現已刪除）規定，就其原定數額提高為100 倍折算1
    日，即以銀元300 元（新臺幣900 元）折算為1 日。惟修正
    後刑法第41條第1 項前段則規定：「犯最重本刑為5 年以下
    有期徒刑以下之刑之罪，而受6 個月以下有期徒刑或拘役之
    宣告者，得以新臺幣1,000 元、2,000 元或3,000 元折算1
    日，易科罰金」，比較修正前後之易科罰金折算標準，以修
    正前刑法之規定，較有利於行為人。是本件受刑人所犯上開
    2 罪之易科罰金標準，依前述說明，仍應比較新舊法後，整
    體予以適用。
  (三)又依修正前刑法第41條第2 項規定，併合處罰之數罪，均有
    同法第41條第1 項規定得易科罰金之情形，雖其應執行之刑
    逾6 個月，亦得以銀元1 元以上銀元3 元以下折算1 日，易
    科罰金。惟現行刑法第41條第2 項規定，則限縮定應執行之
    刑得易科罰金之範圍為「應執行之刑未逾6 個月者」，兩者
    已有不同。而就此部分新舊法規定之不同，刑法施行法第3
    條之1 於94年2 月2 日修正公布，並自95年7 月1 日施行，
    其中該條第3 項即已明定：「於94年1 月7 日刑法修正施行
    前犯併合處罰數罪中之一罪，且該數罪均符合第41條第1 項
    得易科罰金之規定者，適用90年1 月4 日修正之刑法第41條
    第2 項規定」。準此，本件受刑人如附表所示經判決確定之
    4 罪，經減刑後，所宣告之刑均未逾6 月，經定執行刑之結
    果雖已逾6 月，仍應直接依刑法施行法第3 條之1 第3 項規
    定，逕行適用修正前刑法第41條第2 項之規定，毋庸為新舊
    法比較。
三、查受刑人甲○○所犯違反毒品危害防制條例等罪，業經本院
    先後判處如附表所示之刑確定在案，且受刑人所為附表所列
    之罪，犯罪時間均在96年4 月24日以前，此有本院95年度訴
    字第2025號、96年度訴字第1385號判決書各1 份在卷可稽，
    是受刑人所犯附表編號2 之罪，合於減刑條件，茲檢察官聲
    請予以減刑，並聲請就與附表所列編號1 已減刑之犯罪所處
    之刑，定其應執行之刑，本院審核認聲請為正當，應予准許
    並諭知易科罰金之折算標準。
四、爰依中華民國96年罪犯減刑條例第2 條第1 項第3 款、第8
    條第1 項、第10條第1 項，刑法第2 條第1 項前段、（修正
    前）第41條第1 項前段、（修正前）第51條第5 款，刑法施
    行法第3 條之1 ，廢止前罰金罰鍰提高標準條例第2 條，現
    行法規所定貨幣單位折算新臺幣條例第2 條，裁定如主文。
中　　華　　民　　國　　96　　年　　10　　月　　15　　日
                  鳳山刑事第一庭      法　官  林芳華
以上正本證明與原本無異。
如不服本裁定，應於送達後5日內，向本院提出抗告狀。
中　　華　　民　　國　　96　　年　　10　　月　　16　　日
                                      書記官  黃靖媛
